【裁判字號】    89,上訴,1642
【裁判日期】    891027
【裁判案由】    毒品危害防制條例
【裁判全文】
臺灣高等法院臺南分院刑事判決          八十九年度上訴字第一六四二號  Ａ
      上  訴  人  臺灣雲林地方法院檢察署檢察官
      被      告  甲  ○  ○
右上訴人因被告違反毒品危害防制條例案件，不服臺灣雲林地方法院八十九年度訴字
第二九八號中華民國八十九年十月二十七日第一審判決（起訴案號：臺灣雲林地方法
院檢察署八十九年度毒偵字第四一九號；移送併辦案號：同署八十九年度毒偵字第一
四六九號），提起上訴，本院判決如左：
      主      文
原判決撤銷。
甲○○連續施用第一級毒品，處有期徒刑拾月，扣案之海洛因一包驗餘淨重零點零捌
公克沒收銷燬之，海洛因包裝重零點壹陸公克沒收；又連續施用第二級毒品，處有期
徒刑捌月，扣案之安非他命壹包驗餘淨重壹點壹陸公克、及含有安非他命成份之注射
針筒壹支、吸食器壹組、及吸食器（玻璃球）壹只均沒收銷毀之。應執行有期徒刑壹
年肆月，扣案之海洛因一包驗餘淨重零點零捌公克、安非他命壹包驗餘淨重壹點壹陸
公克、及含有安非他命成份之注射針筒壹支、吸食器壹組、及吸食器（玻璃球）壹只
均沒收銷毀之，海洛因包裝重零點壹陸公克沒收。
      事      實
甲○○前曾因施用第二級毒品案件，經臺灣彰化地方法院以八十七年度毒聲字第一九
二０號裁定送勒戒處所觀察、勒戒後，認無繼續施用毒品之傾向，經臺灣彰化地方法
院檢察署檢察官於八十七年十二月四日，以八十七年度偵字第一０一八一、一０八三
八號為不起訴處分確定；又因施用第二級毒品案件，經臺灣雲林地方法院以八十八年
度毒聲字第七四七號裁定送勒戒處所觀察、勒戒後，認無繼續施用毒品之傾向，經臺
灣雲林地方法院檢察署檢察官於八十八年七月九日，以八十八年度偵字第三五四一號
為不起訴處分確定。詎其猶不知悔改，復基於分別施用第一、二級毒品之概括犯意，
於八十九年二月二十六日十九時四十五分許前約五日內某時日，在不詳地點以不詳方
法施用第一級毒品海洛因一次；於八十九年二月二十六日十九時四十五分許前約四日
內某時日，在不詳地點以不詳方法施用第二級毒品安非他命一次。嗣於八十九年二月
二十六日十九時四十五分許，在雲林縣斗六市○○路一五五巷一號為警查獲。又於八
十九年九月二十日被雲林縣警察局查獲前三、四個月，於不詳地點分別施用海洛因及
安非他命各一次。又於八十九年九月十九日淩晨，及同月二十日上午九時至十時間，
先後在斗六市朋友家中，分別施用安非他命及海洛因各一次，而為雲林縣警察局於八
十九年九月二十日上午十二時許，在斗六市○○○路十二號查獲，並扣得其所有之海
洛因一包驗餘淨重０．０八公克、海洛因包裝重０．一六公克、安非他命一包驗餘淨
重一、一六公克、及含有安非他命成份之注射針筒一支、吸食器一組、及吸食器（玻
璃球）一只。案經雲林縣警察局斗六分局報請臺灣雲林地方法院檢察署檢察官偵查起
訴及移送併辦。
      理      由
一、訊據被告甲○○對於上開施用第一、二級毒品之犯罪事實，除否認八十九年二月
    二十六日被查獲之施用犯行外，餘均坦承不諱。經查被告坦承施用海洛因及安非
    他命犯行部分，除其自白外，其為警查獲時所採集之尿液，送請雲林縣衛生局檢
    驗結果，確呈嗎啡及安非他命陽性反應，亦有該局編號一００七號煙毒尿液檢驗
    成績書在卷足稽（見毒偵一四六九號卷第二十三頁），並有上開經警查獲之物品
    扣案為憑，且各該查扣之物品分送調查局及內政部警政署刑事警察局鑑定結果，
    均驗出有海洛因或安非他命之成分（詳如事實欄），亦有法務部調查局八十九年
    十月十七日（八九）陸（一）00000000號檢驗通知書、內政部警政署刑
    事警察局八十九年十月十七日刑鑑字第一五三一四一號、同年月二十日刑鑑字第
    一五三一五六號鑑驗通知書（見同上卷第二十八、三十一頁）各一紙存卷可佐，
    事證明確，被告此部分犯行，已堪認定。次按一般人吸用海洛因後，於尿液中檢
    出嗎啡（海洛因經人體代謝作用而分解成嗎啡）之反應時效，須視吸用量多少及
    個人代謝分泌情況而定，吸用量多者，於吸用後一二０小時（五日）內仍有可能
    檢出嗎啡反應，吸用量少者，可能在八小時後即難發現嗎啡反應，且個人體質不
    同，亦會影響檢出時效，又若未吸用海洛因，採尿送驗則不可能驗有嗎啡反應，
    易言之，茍採集之尿液送驗後有嗎啡陽性反應，則於採尿前五日內必有吸用海洛
    因之事實，此有憲兵司令部八十年三月二十五日（八０）鑑驗字０九九九號函附
    卷可稽（見原審卷第五十二頁）；復按一般人吸用安非他命後，於尿液中檢出安
    非他命之反應時效，須視吸用量多少及個人代謝分泌情況而定，吸用量多者，於
    吸用後四日內仍有可能檢出安非他命反應，吸用量少者，可能在二十四小時後即
    難發現安非他命反應，且個人體質不同，亦會影響檢出時效，又若未吸用安非他
    命，採尿送驗則不可能驗有安非他命反應，易言之，茍採集之尿液送驗後有安非
    他命陽性反應，則於採尿前四日內必有吸用安非他命之事實，此亦有行政院衛生
    署藥物食品檢驗局八十一年二月八日八一藥檢壹字第００一一五六號函附卷可稽
    （見原審卷第五十三頁）。經查被告於八十九年二月二十六日十九時四十五分許
    為警查獲時所採集之尿液，經鑑驗結果呈甲基安非他命及嗎啡陽性反應，既有雲
    林縣衛生局編號三三九號煙毒尿液檢驗成績書附卷為證（見毒偵字第四一九號卷
    第十二、十三、二十頁）。檢察官復將被告之尿液送法務部調查局覆驗，亦呈甲
    基安非他命及嗎啡陽性反應，亦有該局八十九年六月一日（八九）陸（一）字第
    八九Ｏ三九六八二號檢驗通知書在卷足參（同上卷第二十五頁）。則揆諸上開說
    明，被告於八十九年二月二十六日十九時四十五分許為警查獲前五日內某時日，
    應曾施用過海洛因一次，另於為警查獲前四日內某時日，應曾施用過安非他命一
    次，事證亦甚明確，非被告所得空言否認，其此部分犯行同堪認定。又被告前曾
    因施用第二級毒品案件，經臺灣彰化地方法院以八十七年度毒聲字第一九二０號
    裁定送勒戒處所觀察、勒戒後，認無繼續施用毒品之傾向，經臺灣彰化地方法院
    檢察署檢察官於八十七年十二月四日，以八十七年度偵字第一０一八一、一０八
    三八號為不起訴處分確定；又因施用第二級毒品案件，經臺灣雲林地方法院以八
    十八年度毒聲字第七四七號裁定送勒戒處所觀察、勒戒後，認無繼續施用毒品之
    傾向，經臺灣雲林地方法院檢察署檢察官於八十八年七月九日，以八十八年度偵
    字第三五四一號為不起訴處分確定等情，亦有各該案之不起訴處分書在卷足憑（
    見原審卷第十一、二十一頁），其於五年內再犯本件之罪，經臺灣雲林地方法院
    以八十九年度毒聲字第八八二號裁定送強制戒治，亦有該裁定在案可佐。綜上被
    告之犯行既堪認定，自應依法予以論科。
二、查海洛因、安非他命分屬毒品危害防制條例第二條所稱之第一、二級毒品，乃被
    告竟分別施用之，核係犯該條例第十條第一項之施用第一級毒品罪、及同條第二
    項之施用第二級毒品罪。其持有海洛因及安非他命之低度行為，已分別為施用海
    洛因及安非他命之高度行為所吸收，不另論罪。其先後多次分別施用海洛因及安
    非他命之行為，時間緊接，犯罪構成要件相同，顯均係基於概括犯意反覆為之，
    應各依連續犯規定均以一罪論，並依法各加重其刑。其自白施用第一、二級毒品
    之犯行，雖未經檢察官起訴，惟因與已起訴之事實，具有裁判上一罪之連續犯關
    係，依審判不可分之原則，本院自應併予審判。其所犯上開二罪，犯意各別，罪
    名互殊，應分論併罰。原審認被告罪證明確，因予論罪科刑，固非無見。惟查原
    判決未就上開起訴效力所及之施用施行，併依連續犯處斷，尚有未合。檢察官執
    此上訴指摘原判決不當，自為有理由，應由本院將原判決予以撤銷改判。爰審酌
    被告已多次為警查獲施用毒品，惟仍不知悔改復施用毒品不輟，無視於毒品對於
    自身健康之戕害及國家對於杜絕毒品犯罪之禁令，惡性非輕，惟考量施用毒品犯
    罪之人，亦屬病態性犯人，其現復進行長時間之強制戒治處遇，核與毒品犯罪科
    以刑罰之特別預防機制，尚無不同，加以其犯罪之動機及目的在圖一己感官上之
    享受，犯罪手段及犯罪所生危害尚屬平和，犯罪後坦承部分犯行態度尚佳等一切
    情狀，就其連續施用第一級毒品部分改量處有期徒刑十月，另連續施用第二級毒
    品部分改量處有期徒刑八月，並定其應執行有期徒刑一年四月，以資懲儆。又扣
    案之海洛因一包驗餘淨重０．０八公克、安非他命壹包驗餘淨重一．一六公克均
    屬毒品，應依法諭知沒收銷毀之；另含有安非他命成份之注射針筒一支、吸食器
    一組、及吸食器（玻璃球）一只，因所含之安非他命成份與各該器物無法分離，
    亦應依法併予宣告沒收銷毀之；至海洛因包裝重０．一六公克，既經被告自承為
    其所有供犯罪所用之物，亦應依法併予宣告沒收。
三、據上論斷，應依刑事訴訟法第三百六十九條第一項前段、第三百六十四條、第二
    百九十九條第一項前段，毒品危害防制條例第十條第一項、第二項、第十八條第
    一項，刑第十一條前段、第五十六條、第五十一條第五款、第三十八條第一項第
    二款，判決如主文。
本案經檢察官羅清溪到庭執行職務。
中    華    民    國      九十      年      一      月        十六      日
                                  臺灣高等法院臺南分院刑事第二庭
                                      審判長法官  游    明    仁
                                            法官  王    浦    傑
                                            法官  林    永    茂
右正本證明與原本無異。
施用第一級毒品部分如不服本判決，應於判決送達後十日內向本院提出上訴狀，其未
敘述理由者並應於提出上訴狀後十日內向本院補提理由書（應附繕本)。
                                      法院書記官  楊    清    旺
中    華    民    國      九十      年      一      月        十七      日
附錄：本判決論罪科刑法條
毒品危害防制條例第十條第一項：施用第一級毒品者，處六月以上五年以下有期徒刑
                              。
                      第二項：施用第二級毒品者，處三年以下有期徒刑。


司法院資訊處製作；財團法人民間司法改革基金會備份。
